【裁判字號】    95,交訴,115
【裁判日期】    950808
【裁判案由】    公共危險
【裁判全文】
臺灣臺中地方法院刑事判決             95年度交訴字第115號
公  訴  人  臺灣臺中地方法院檢察署檢察官
被      告  乙○○
上列被告因公共危險案件，經檢察官提起公訴（九十五年度偵字
第五八○五號），本院判決如下：
    主  文
乙○○服用酒類，不能安全駕駛動力交通工具而駕駛，累犯，處
有期徒刑肆月。又駕駛動力交通工具肇事，致人受傷而逃逸，累
犯，處有期徒刑玖月。應執行有期徒刑壹年。
被訴過失傷害部分，公訴不受理。
    犯罪事實
一、乙○○前於民國九十一年間，二度因服用酒類違背安全駕駛
    罪，分經本院判處有期徒刑二月及拘役五十五日確定，其中
    有期徒刑二月部分，甫於九十一年七月三十日易科罰金執行
    完畢。詎仍不知警惕，於九十五年三月九日晚上七時三十分
    許，在其客戶位於臺中市○○○○街家中，飲用一百五十Ｃ
    Ｃ之藥酒後，已達不能安全駕駛動力交通工具之程度，竟仍
    於翌日即同年月十日凌晨一時四十分許，駕駛車牌號碼六五
    七九─ＨＰ號自小客車，沿臺中市○區○○路由西往東方向
    行駛，於同日凌晨二時三十分許，途經十甲路與十甲東路口
    ，本應注意汽車駕駛人飲用酒類後，其吐氣所含酒精濃度超
    過每公升零點二五毫克，不得駕車，且應注意車前狀況，並
    隨時採取必要之安全措施，而依當時天候晴、夜間有照明、
    路面乾燥、無缺陷、無障礙物，視距良好等客觀情形，並無
    不能注意之特別情事，竟疏未注意，因其酒後注意力無法完
    全集中，致發現駕車行駛於其前方，由甲○○駕駛之車牌號
    碼○八二八─ＮＤ號自小客車停車等候紅燈時，已不及煞停
    ，而自後撞及甲○○所駕駛之自小客車，致甲○○受有頭部
    外傷併頸痛、嘔吐等傷害（過失傷害部分業經撤回告訴，詳
    如後述）。詎乙○○於駕車肇事致人受傷後，竟未下車察看
    甲○○之傷勢，亦未電召救護車前來施予救援，反而另基於
    肇事逃逸之故意，駕駛上開自用小客車，自甲○○所駕自小
    客車之左側，即對向車道，逆向行駛逃離現場。惟甲○○趁
    機抄下乙○○所駕車輛之車牌號碼後即報警，在現場等候警
    員到場處裡。而乙○○則駕駛上開自小客車沿十甲路向東行
    駛，右轉入十智街，再右轉東英十一街後，駛入十全街新光
    第二停車場內停車熄火，惟因乙○○之車輛右前車燈毀損，
    且於途中行駛速度甚快，幾乎與丙○○所駕駛之車輛擦撞，
    而引起丙○○之注意，嗣丙○○於同日凌晨二時四十分許，
    行經十甲路與十甲東路口，看見甲○○遭撞擊後之車輛停在
    該處，乃下車詢問，並告知乙○○車輛停放處所，嗣到場處
    理之警員，因而循線在上開停車場內，找到乙○○，經警當
    場對乙○○施以呼氣酒精濃度測試，發現其呼氣中所含酒精
    濃度為每公升零點八七毫克，始查悉上情。
二、案經臺中市警察局第三分局報告臺灣臺中地方法院檢察署檢
    察官偵查起訴。
    理    由
壹、有罪部分：
一、訊據被告乙○○固直承有於上開時、地酒後駕車，並自後撞
    擊證人即被害人甲○○之車輛後，將車輛駛至位於臺中市○
    區○○街之新光第二停車場內之事實，惟矢口否認有何肇事
    逃逸犯行，辯稱：伊在發生車禍後，有停在證人甲○○之車
    輛旁，並搖下車窗，問證人甲○○有無怎樣，隔了約三十秒
    ，伊才離開，後來伊將車輛停在新光第二停車場約三、四十
    分鐘，一直在聯絡親友來幫忙處理，伊並不是要將車開走，
    只是要將車子移到旁邊，並無逃逸之意思，伊未停在現場是
    要找較安全的地方停車，並未逃逸云云。經查：
  (一)上開犯罪事實，業經證人甲○○於警詢及偵查中證述：伊於
    九十五年三月十日凌晨二時三十分許，駕駛車牌號碼○八二
    八─ＮＤ號自小客車，在臺中市○區○○路與十甲東路口等
    候紅燈，遭車牌號碼六七五九─ＨＰ號自小客車，自後撞擊
    ，該車撞到伊車後，不但未停車及下車查看，還駕車加速從
    伊車子左側，沿十甲路往太平市方向逃逸，伊有記下車牌，
    經伊報警並提供肇事車輛車牌號碼停在十全街新光第二停車
    場內之資料給警方，警方當場在該停車場內，查獲被告等語
    （見警卷、臺灣臺中地方法院檢察署九十五年度偵字第五八
    ○五號偵查卷宗＜以下簡稱「偵卷」＞第九頁）；另於本院
    審理時並結證稱：伊當時是在該路口等紅燈，伊是第一輛車
    ，停了約十幾二十秒後，從後照鏡看到有一輛車很接近伊的
    車輛，正在想若該車尚未煞車，就會撞到伊車時，該車沒有
    完全煞停就撞到伊之車輛，過了不知道多久，當伊回過神，
    該車從伊車輛左側開到對向車道，再開回伊前方之車道離去
    ，伊就將該車之車牌號碼記下來，被告後來在和解時有說他
    有停車，但伊並沒有印象，亦對被告有無開車窗無印象，當
    時伊未聽到被告有跟伊說話，因為伊車窗是關著的，後來伊
    下車來查看，證人丙○○經過看到伊一個人在那裡，就下車
    幫忙，他說剛才也差一點被撞到伊車子的人撞到，並說撞到
    伊的那輛車子停在黃昏市場的停車場，後來警察來了，證人
    丙○○就帶警察去那個停車場，伊則與另一位警察留在事故
    現場等語（見本院卷第五七至六二頁）；另證人丙○○則於
    警詢、偵查及本院審理時迭證述：伊在九十三年三月十日凌
    晨二時三十分許，駕車與伊老闆到臺中市東區○○○○街黃
    昏市場旁準備卸貨時，差一點與對向一右前保險桿毀壞、發
    生巨響且逆向行駛之車輛發生碰撞，該車與伊車輛擦身而過
    後，就立刻大迴轉開往新光市場第二停車場停車後立即熄火
    熄燈，駕駛並未下車，待伊卸貨後，約在二時四十分許，在
    十甲路上發現一部自小客車後保險桿掉落，停在路旁，乃上
    前詢問該車駕駛即證人甲○○是否發生車禍，證人甲○○告
    知是被一部車牌號碼六七五九─ＨＰ自小客車碰撞後，該車
    逃逸，伊與老闆就叫證人甲○○立刻報警，並由伊老闆陪著
    證人甲○○，伊則開車回到上開停車場看住該位駕駛，伊距
    離該名駕駛約十公尺，該名駕駛一個人在車上躺著，警察來
    之後，一直敲打被告車窗玻璃，被告才將車窗搖下來，那時
    被告還是沒有下車，之後由警察在那裡處理，伊則回到事故
    現場等語（見警卷、偵卷第一八頁、本院卷第六五至六七頁
    ），均甚詳細，且有酒精濃度測試單、刑法第一百八十五條
    之三案件測試觀察紀錄表、道路交通事故現場圖、道路交通
    事故調查報告表(一)、(二)、澄清綜合醫院所出具之診斷證明書
    各一份、車禍現場、證人甲○○及被告車輛受損照片共計六
    張附卷可稽（見警卷、偵卷第一四頁）。再參諸德國、美國
    之認定標準，對於酒精濃度呼氣已達每公升零點五五毫克以
    上，肇事率為一般正常人之十倍，認為已達「不能安全駕駛
    」之程度；至於上揭數值以下之行為，如輔以其他客觀事實
    得作為「不能安全駕駛」之判斷時，亦應依刑法第一百八十
    五條之三之規定移送法辦處以刑罰，法務部八十八年五月十
    八日法八八字第○○一六六九函釋甚明。被告呼氣中之酒精
    濃度為每公升零點八七毫克，顯已超逾前揭標準值甚多，堪
    認其已達於不能安全駕駛動力交通工具之程度。
  (二)被告雖辯稱於事故發生後，有將車輛停至證人甲○○車輛旁
    ，並搖下車窗詢問證人甲○○，當時證人甲○○之車窗關著
    ，伊見證人朱俐婷沒怎樣，才將車開離現場云云。惟查，證
    人甲○○當時因為車窗關著，所以並未聽到被告說話等情，
    業如前述；且證人甲○○復於本院審理時證陳：伊四個車窗
    均有貼深色隔熱紙，在正常情形下，晚上從窗外看，應該看
    不到車裡面的情形等語（見本院卷第六四頁），是被告從窗
    外看到證人甲○○，充其量僅能看到證人甲○○上半身之輪
    廓及動作，應無法看清證人甲○○之身體是否有傷勢，且其
    間證人甲○○縱或有所動作，衡情亦僅能確定證人甲○○並
    未陷入昏迷狀態，仍無足確定證人甲○○身體並未受傷，乃
    至明之理。是被告於事故發生後，縱有暫停於證人甲○○車
    旁，且有搖下車窗詢問，但在證人甲○○車窗緊閉，且未予
    被告任何答覆時，被告自無由確定證人甲○○毫髮無傷，允
    無疑義。
  (三)查證人甲○○因本件車禍，致受有頭部外傷併頸痛及嘔吐之
    傷害等情，業經證人甲○○於本院審理時證述在卷（見本院
    卷第五八頁），且有上開診斷證明書附卷可佐。而證人甲○○於本院審理時證稱當時伊被撞的力道蠻大的，伊被嚇一跳
    等語（見本院卷第六○頁），且證人甲○○所駕駛之車輛於
    被撞擊後，整個後保險桿均掉落在地等情，亦有上開照片足
    稽，堪認當時被告車輛之撞擊力道甚大。而車內之人在車輛
    受此劇烈撞擊時，極有受傷之可能，亦在一般人可預見之範
    圍內。惟查被告在仍無法確認證人甲○○並未受傷之情形下
    ，卻繼續沿十甲路往前行駛，嗣並右轉十智街，再右轉東英
    十一街後，進入十全街之新光第二停車場內停車，並熄火關
    燈；且由事發地點至被告停車地點，經警員以機車碼表測試
    距離約有二百五十公尺等情，亦有警員所製作之職務報告、
    地圖各一份及被告停車地點照片二份存卷可證（見本院卷第
    四四、四六、四七頁），是被告離開事故地點後之行車路線
    不僅曲折，距離事故現場更達二百五十公尺之遠。被告雖辯
    稱當時事故發生地點路旁有攤販云云，惟查證人甲○○於本
    院審理時證述：當時伊停車地方之右邊，都沒有車輛停放，
    亦無攤販等語（見本院卷第六七頁），且事發當時凌晨二時
    三十分許，已夜深人靜，路上車輛甚少，是若被告無肇事逃
    逸之意思，自大可將車輛暫停附近路旁，並迅速下車詢問證
    人甲○○之傷勢，當無逕自將車開離現場，將車輛停在距離
    事故現場有相當距離之停車場內之理。
  (四)又被告將車輛停進新光第二停車場後，獨自在車上待了約三
    、四十分鐘，而未回到事故現場等情，業經被告於本院準備
    程序時供認在卷（見本院卷第二二頁），雖其辯稱當時要在
    車上打電話，請伊配偶及家人過來處理，但伊親友可能都睡
    著了，所以未接電話云云。惟查，被告於本院審理時供稱：
    伊於事故發生後，若將車輛停放在伊當時租屋處（臺中市○
    區○○路五一五號）之停車場，伊配偶會看到伊將她的車子
    撞壞，伊不想讓她看到，所以才將車停到市場的停車場，伊
    想聯絡伊配偶來協助伊處理此事云云（見本院卷第六八頁）
    ，則被告既唯恐其配偶知悉其駕車發生事故致車輛受損之事
    ，又焉會打電話通知其配偶前來幫忙處理，是被告上開所言
    ，自相矛盾，難以採信。其次，若其要撥打電話請親友前來
    協助處理，亦可將車停在事故現場，撥打電話，而無停到距
    離二百五十公尺遠之停車場之必要。
  (五)綜上所述，被告在車禍發生後，尚未確認證人甲○○未受傷
    前，即逕自駕車離開現場，復以曲折路線行駛二百五十公尺
    後，將車輛停在停車場內，熄火關燈，獨自一人留在車內三
    、四十分鐘，顯有畏罪情虛，刻意隱藏自己行蹤，避免遭證
    人甲○○發現之意，益證被告應有肇事逃逸之主觀犯意及行
    為。綜上所述，被告所辯，顯係事後卸責之詞，不足採信，
    本件事證明確，被告上開犯行，均堪認定，應予依法論科。
二、按被告行為後，九十四年二月二日修正公布之刑法，業於九
    十五年七月一日施行，新刑法第二條第一項之規定，係規範
    行為後法律變更所生新舊法律比較適用之準據法，於新刑法
    施行後，應適用新刑法第二條第一項之規定，為「從舊從輕
    」之比較。另於比較時應就罪刑有關之共犯、未遂犯、想像
    競合犯、牽連犯、連續犯、結合犯，以及累犯加重、自首減
    輕暨其他法定加減原因（如身分加減）與加減比例等一切情
    形，本於統一性及整體性原則，綜其全部罪刑之結果而為比
    較（最高法院九十五年五月二十三日刑事庭第八次會議決議
    參照）。本案涉及法律變更之部分如下：
  (一)刑法第一百八十五條之三服用酒類違背安全駕駛罪，法定刑
    原為得科銀元三萬元以下罰金，然被告行為後，於九十五年
    六月十四日增訂刑法施行法第一條之一規定：「中華民國九
    十四年一月七日刑法修正施行後，刑法分則編所定罰金之貨
    幣單位為新臺幣。九十四年一月七日刑法修正時，刑法分則
    編未修正之條文定有罰金者，自九十四年一月七日刑法修正
    施行後，就其所定數額提高為三十倍。但七十二年六月二十
    六日至九十四年一月七日新增或修正之條文，就其所定數額
    提高為三倍。」，且九十四年二月二日公布九十五年七月一
    日施行之刑法第三十三條第五款修正為：「主刑之種類如下
    ：˙˙˙五、罰金：新臺幣一千元以上，以百元計算之」，
    是依修正後之法律，刑法第一百八十五條之三服用酒類違背
    安全駕駛罪所得科處之罰金刑最高為新臺幣九萬元、最低為
    新臺幣一千元；而被告行為時適用之現行法規所定貨幣單位
    折算新臺幣標準第二條規定：「現行法規所定金額之貨幣單
    位為圓、銀元或元者，以新臺幣之三倍折算之」，及修正前
    刑法第三十三條第五款規定: 「主刑之種類如下：˙˙˙五
    、罰金：一元以上」，是依行為時之法律，刑法第一百八十
    五條之三服用酒類違背安全駕駛罪所得科處之罰金刑最高為
    新臺幣九萬元、最低為新臺幣三元。因此，比較上述修正前
    、後之刑罰法律，自以被告行為時之舊法即依修正前刑法第
    三十三條第五款之規定，對被告為有利。
  (二)刑法第四十七條第一項修正為：「受徒刑之執行完畢，或一
    部之執行而赦免後，五年以內故意再犯有期徒刑以上之罪者
    ，為累犯，加重本刑至二分之一」，與修正前同條：「受有
    期徒刑之執行完畢，或受無期徒刑或有期徒刑一部之執行而
    赦免後，五年以內再犯有期徒刑以上之罪者，為累犯，加重
    本刑至二分之一」之規定相比較，依修正後之規定，若再犯
    之罪為「過失犯」，則無累犯規定之適用，然依修正前之規
    定，過失犯亦可構成累犯，固以修正後之刑法第四十七條之
    規定，有利於行為人。然被告本件所犯，並非過失犯，且無
    論依修正前後之規定，均屬累犯（詳如後述）。
  (三)修正後刑法第五十一條第五款規定：「宣告多數有期徒刑者
    ，於各刑中之最長期以上，各刑合併之刑期以下，定其刑期
    。但不得逾三十年。」，與被告行為時之修正前刑法第五十
    一條第五款規定：「宣告多數有期徒刑者，於各刑中之最長
    期以上，各刑合併之刑期以下，定其刑期。但不得逾二十年
    。」之規定相較，自以舊法規定之定應執行刑之上限二十年
    對行為人較為有利，此為影響行為人刑罰之法律效果，是被
    告行為後法律已有所變更，經比較新舊刑法第五十一條第五
    款之規定，應以修正前之規定對被告為有利。
  (四)綜合上述各條文修正前、後之比較，揆諸前揭最高法院決議
    及修正後刑法第二條第一項規定之「從舊、從輕」原則，自
    應適用被告行為時之法律，即修正前刑法之相關規定，予以
    論處。
三、被告飲用酒類後，已達於不能安全駕駛動力交通工具之程度
    ，竟猶執意駕車外出，且於駕車肇事致人受傷後逃逸，核其
    所為，係犯刑法第一百八十五條之三之服用酒類違背安全駕
    駛罪及同法第一百八十五條之四之駕車肇事致人傷害逃逸罪
    。被告所犯上開二罪，犯意各別，行為互殊，應予分論併罰
    。被告前於九十一年間，因服用酒類違背安全駕駛罪，經本
    院判處有期徒刑二月確定，甫於九十一年七月三十日易科罰
    金執行完畢等情，有臺灣臺中地方法院檢察署刑案資料查註
    紀錄表及臺灣高等法院被告前案紀錄表各一份可按，茲於五
    年以內再故意犯本件有期徒刑以上之罪，應依修正前刑法第
    四十七條規定，論以累犯，並加重其刑。爰審酌被告前已二
    度因酒醉駕車遭判處罪刑，猶故態復萌，明知自己飲酒後，
    精神狀態已受相當影響，竟無視於其他用路人可能遭受之生
    命、身體威脅，率爾駕駛車輛外出，對於道路公共安全已生
    顯著之危險；於駕車肇事後又逃逸之行為尤無足取，雖被告
    在起訴後已與車禍受傷者達成民事和解，惟其於偵審中一再
    否認該肇事逃逸之犯行，砌詞狡飾，難認已有認罪悔過之意
    ，不容輕縱，暨參酌被告智識程度、犯罪手段、對於酒後駕
    車部分坦承犯行等一切情狀，分別量處如主文所示之刑，並
    依修正前第五十一條第五款之規定，定其應執行刑，以示懲
    儆。
貳、公訴不受理部分：
一、公訴意旨略以：被告於前揭時、地，本應注意汽車駕駛人飲
    用酒類後，其吐氣所含酒精濃度超過每公升零點二五毫克，
    不得駕車，且應注意車前狀況，並隨時採取必要之安全措施
    ，而依當時天候晴、夜間有照明、路面乾燥、無缺陷、無障
    礙物，視距良好等客觀情形，並無不能注意之特別情事，竟
    疏未注意，因其酒後注意力無法完全集中，致發現駕車行駛
    於其前方，由甲○○駕駛之車牌號碼○八二八─ＮＤ號自小
    客車停車等候紅燈時，已不及煞停，而自後撞及甲○○所駕
    駛之自小客車，致甲○○受有受有頭部外傷併頸痛、嘔吐等
    傷害，因認被告涉有刑法第二百八十四條第一項前段之過失
    傷害罪嫌等語。
二、按告訴乃論之罪，其告訴人於第一審辯論終結前，得撤回其
    告訴；又告訴經撤回者，應諭知不受理之判決，刑事訴訟法
    第二百三十八條第一項、第三百零三條第三款分別定有明文
    。經查本件被告過失傷害告訴人甲○○之犯行，經檢察官以
    刑法第二百八十四條第一項前段之過失傷害罪提起公訴，依
    同法第二百八十七條前段規定係屬告訴乃論之罪，茲據告訴
    人於本案辯論終結前之九十五年六月二十六日具狀撤回告訴
    ，有撤回告訴狀乙紙在卷可佐（見本院卷第一八頁），依前
    開規定，應諭知不受理之判決。
據上論斷，應依刑事訴訟法第二百九十九條第一項前段、第三百
零三條第三款，刑法第二條第一項、第一百八十五條之三、第一
百八十五條之四，修正前第四十七條、修正前第五十一條第五款
，判決如主文。
中    華    民    國    95    年    8     月     8    日
                  刑事第三庭審判長  法  官 張 靜 琪
                                    法  官 賴 妙 雲
                                    法  官 郭 妙 俐
上正本證明與原本無異。
如不服本判決，應於送達後十日內向本院提出上訴狀（須附繕本
），上訴於台灣高等法院台中分院。
                                    書記官 陳 玉 芬
中    華    民    國    95    年    8     月     8    日
附錄本案論罪科刑法條全文：
刑法第一百八十五條之三
服用毒品、麻醉藥品、酒類或其他相類之物，不能安全駕駛動力
交通工具而駕駛者，處一年以下有期徒刑、拘役或三萬元以下罰
金。


司法院資訊處製作；財團法人民間司法改革基金會備份。
